臺灣板橋地方法院民事判決　　　　　　　 96年度家訴字第7號
原　　　告　丁○○
訴訟代理人　潘維成律師
被　　　告　辛○○
　　　　　　丙○○
　　　　　　甲○○
　　　　　　戊○○
　　　　　　　　　　　　4樓
　　　　　　己○○
共　　　同
訴訟代理人　林家駿律師
複　代理人　庚○○
被　　　告　乙○○
　　　　　　　　　　　　號
　　　　　　　　　　　　號4樓.
上列當事人間請求分割遺產事件，本院於中華民國94年5 月11日
言詞辯論終結，判決如下：
    主  文
准將兩造被繼承人何澆鈞所遺財產（何澆鈞於台灣銀行存款共
8 筆：320000元、38308 元、152000元、26448 元、600000元、
0000000 元、0000000 元、27820 元，兩造對被告甲○○的公
同債權0000000 元），按兩造每人各7 分之1 之應繼分比例予以
分割。
訴訟費用由兩造每人各負擔7分之1。
    事實及理由
一、原告主張：
(一)、被繼承人何澆鈞於民國95年4 月17日死亡，兩造為全體繼承
    人（除被告辛○○係被繼承人何澆鈞之配偶外，其餘兩造均
    係被繼承人何澆鈞之子女），公同繼承被繼承人何澆鈞所遺
    留之遺產，被繼承人何澆鈞之遺產包括台灣銀行存款320000
    元、38308 元、152000元、26448 元、600000元、0000000
    元、0000000 元、27820 元、郵局存款0000000 元。其中的
    郵局存款0000000 元已由被告甲○○領取並從中支付被繼承
    人何澆鈞之喪葬費用，被告抗辯喪葬費用共支出268780元，
    原告承認此喪葬費用，因此郵局存款扣除喪葬費用後結餘
    0000000 元，因該款項已由被告甲○○領走，是以轉為兩造
    繼承人對被告甲○○的公同債權。為此原告依民法第1164條
    規定，請求將前揭台灣銀行的存款及兩造對被告甲○○的公
    同債權，按每人各7 分之1 之應繼分比例分割等語。並聲明
    ：兩造之被繼承人何澆鈞之遺產（台灣銀行存款320000元、
    38308 元、152000元、26448 元、600000元、000000 0 元
    、0000000 元、27820 元，及兩造對被告甲○○的公同債權
    0000000元）准按兩造各7 分之1 比例分割。
(二)、因原告於96年農曆新年期間返家探視母親即被告辛○○，欲
    藉過年圍爐來修補親情，詎其他被告竟聯合出言侮辱原告並
    毀損原告的物品，令原告痛心疾首，原告因此不願承認被告
    所抗辯支出的喪葬費用268780元，原告只承認喪葬費用7 萬
    3 千元部分，其餘費用均否認係喪葬費用所必要，因此被繼
    承人何澆鈞的遺產就郵局存款部分（因已由被告甲○○領取
    而轉為兩造對被告甲○○的公同債權部分）擴張為0000000
    元。又被告甲○○聲稱其以自己名義向郵局領出被繼承人何
    澆鈞之存款，因此與常情不合，請法院向郵局查明等語。
二、被告辛○○、丙○○、甲○○、戊○○、己○○部分：同意
    原告請求分割遺產的主張，但是被繼承人何澆鈞的郵局存款
    已由被告甲○○領出並從中支付被繼承人何澆鈞之喪葬費用
    268780元，目前餘0000000 元，應就該餘款及其餘台灣銀行
    的存款一併分割等語。
三、被告乙○○方面：未於言詞辯論期日到場，亦未提出任何書
    狀作聲明陳述。
四、經查：
(一)兩造之被繼承人何澆鈞於民國95年4 月17日死亡，兩造為全
    體繼承人，除被告辛○○係被繼承人何澆鈞之配偶外，其餘
    兩造均係被繼承人何澆鈞之子女，兩造之應繼分各7 分之1
    之事實，業據原告提出財政部台灣省北區國稅局遺產稅免稅
    證明書影本1 份、被繼承人何澆鈞及兩造之戶籍謄本8 份、
    繼承系統表1 份為證。
(二)兩造被繼承人何澆鈞之遺產範圍包括：台灣銀行存款320000
    元、38308 元、152000元、26448 元、600000元、0000000
    元、0000000 元、27820 元、郵局存款0000000 元，此有台
    灣省北區國稅局遺產稅免稅證明書影本1 份在卷可稽。
    又其中的郵局存款0000000 元已由被告甲○○領取並從中支
    出被繼承人何澆鈞之喪葬費用268780元，結餘0000000 元之
    事實，為被告所抗辯並提出喪葬費用單據多紙在卷可稽，而
    原告於本院96年1 月31日及96年2 月14日辯論期日亦表示不
    爭執該喪葬費用金額並更正聲明請求就兩造對被告甲○○的
    公同債權0000000 元分割（見本院上開筆錄內容）。因原告
    於二次言詞辯論期日已自認該喪葬費用，是以原告事後即不
    得再爭執或撤銷該自認，詎原告因過年期間與被告爭吵即向
    本院聲明要撤回前揭自認，於法不合，礙難准許。
    又原告請求調查被告甲○○以何種名義領取被繼承人何澆鈞
    之郵局存款云云；因被告甲○○已自認領取被繼承人何澆鈞
    之郵局存款，是以該郵局存款的遺產即轉為兩造對被告甲○
    ○的公同債權，該事實已臻明確，故無庸調查；至於被告甲
    ○○領取遺產時所使用的名義方式是否涉及偽造文書罪，乃
    刑事偵查權的發動，核與民事辯論程序無關，故本院不再調
    查，附此說明。
(三)、被告抗辯被繼承人何澆鈞之遺產應先支付喪葬費用部分，參
    酌遺產及贈與稅法第十七條第一項第十款規定被繼承人之喪
    葬費用以一百萬元計算應由遺產總額中扣除，且喪葬費用乃
    完畢被繼承人之後事所不可缺，是以，喪葬費用之性質，解
    釋上屬於遺產債務，較為合理。因原告已自認被告所抗辯的
    喪葬費用268780元，是以被繼承人何澆鈞之郵局存款於扣除
    該喪葬費用後，結餘0000000 元即為兩造對被告甲○○之公
    同債權，本院應就該公同債權0000000 元及前揭台灣銀行存
    款進行分割。
(四)、按民法第1164條前段規定：「繼承人得隨時請求分割遺產」
    。從而原告依該規定請求就被繼承人何澆鈞之遺產，按兩造
    各7 分之1 之應繼分比例分割，為有理由。爰准將兩造被繼
    承人何澆鈞所遺財產（台灣銀行存款320000元、38308 元、
    152000元、26448 元、600000元、000000 0元、0000000 元
    、27820 元，及兩造對被告甲○○的公同債權0000000 元）
    按兩造每人各7 分之1 比例分割。
五、本件遺產既因兩造無法達成分割協議，原告始提起訴訟，被
    告於訴訟進行中所提出之分割方案，為其伸張及防衛權利所
    必要，且兩造亦因本件遺產分割而均蒙其利，依民事訴訟法
    第81條第2 款規定，本院認為本案訴訟費用應由兩造按應繼
    分（每人各7分之1）比例負擔，始為公平。
六、訴訟費用負擔之依據：民事訴訟法第78條、81條第2 款。
中　　華　　民　　國　　96　　年　　4 　　月　　9 　　日
                                臺灣板橋地方法院家事法庭
                                    法　官　  黃  惠  瑛
以上正本證明與原本無異。
如對本判決不服，應於判決送達後20日內向本院提出上訴狀。
中　　華　　民　　國　　96　　年　　4　　 月　　9　　日
                                    書記官　  楊  振  宗
